臺灣高等法院刑事裁定
110年度毒抗字第1217號
抗  告  人
即  被  告  陳美美






上列抗告人即被告因違反毒品危害防制條例案件，不服臺灣臺北
地方法院110年度毒聲字第461號，中華民國110年7月20日裁定（
聲請案號：110年度聲觀字第391號、110年度毒偵字第1115號）
，提起抗告，本院裁定如下：
    主  文
抗告駁回。
    理  由
一、原裁定意旨略以：抗告人即被告陳美美基於施用第一級毒品之犯意，於民國110年2月23日（原審裁定引用之聲請書誤載為3月），在臺北市南港區某處，施用海洛因1次；復基於施用第二級毒品之犯意，於同年月26日，在臺北市信義區和平東路3段之某住宅，施用甲基安非他命1次等情，業據被告於警詢及偵查中坦承，且有相關採尿紀錄、驗尿報告可佐，足認抗告人確有施用海洛因、甲基安非他命之行為。又抗告人前於87年間因施用毒品案件，經法院裁定送觀察勒戒後，因認有繼續施用毒品之傾向，再經法院裁定令入戒治處所施以強制戒治，於89年8月30日戒治期滿執行完畢，則其本次施用毒品犯行距其最近1次觀察、勒戒執行完畢釋放已逾3年，是本件聲請於法並無不合，應予准許，而依毒品危害防制條例第20條第1項、第3項及觀察勒戒處分執行條例第3條第1項規定，裁定令抗告人入勒戒處所觀察、勒戒等語。
二、抗告意旨略以：我有悔改之心並供出上游經警查獲，也已到
    醫院自費戒癮治療，將與交往伴侶結為連理，請求予緩起訴
    處分，有自新機會，讓我與男友能繼續一起工作，好好規劃
    未來等語。
三、本院之判斷：
　　㈠原裁定關於何以認定抗告人確有上開施用第一、二級毒品
      犯行，以及應令入勒戒處所施以觀察、勒戒等節，已詳敘
      其依據及憑以認定之理由，與卷附之臺北市政府警察局偵
      辦毒品案件尿液檢體委驗單、台灣尖端先進生技醫藥股份
      有限公司濫用藥物檢驗報告等事證相符。又抗告人曾於87
      年間因施用毒品案件，經執行觀察、勒戒後，被評定為有
      繼續施用毒品之傾向，故而再經法院裁定應入戒治處所施
      以強制戒治，於89年8月31日執行完畢釋放出所，之後即
      未再受觀察、勒戒或強制戒治之處分等節，有其前案紀錄
      表可考。因其本件施用毒品行為，已超過前開觀察、勒戒
      執行完畢釋放後3年以上，依現行毒品危害防制條例第20
      條第3項、第1項規定，即應入勒戒處所觀察、勒戒，從而
      原審裁定准許檢察官之聲請觀察、勒戒，並無違誤。
    ㈡抗告意旨雖以前詞置辯。惟查：　　　　
　    ⒈依毒品危害防制條例第24條第1項規定，對於施用毒品者
        之「初犯」及經觀察、勒戒或強制戒治執行完畢釋放後
        「3年後再犯」之人，其毒癮治療方式，係採「觀察、
        勒戒」與「緩起訴之戒癮治療」併行模式，但並無「緩
        起訴之戒癮治療」應優先於「觀察、勒戒」之強制規定
        。且觀同條例第20條第1項係規定犯第10條之施用第一
        、二級毒品罪者，檢察官「應」聲請法院裁定，令被告
        入勒戒處所觀察、勒戒；而第24條第1項則規定，於檢
        察官對被告為附條件之緩起訴處分時，檢察官仍應依刑
        事訴訟法第253條之1第1項規定，參酌刑法第57條所列
        事項及公共利益之維護，認以緩起訴為適當者，始得為
        之。由此可知檢察官應以向法院聲請觀察、勒戒為原則
        ，於有特殊情形始得為附條件之緩起訴處分。因此，檢
        察官應採行如何之處遇程序，是由檢察官裁量，法院無
        權決定，亦不得認為屬於施用毒品者所享有之權利，除
        非檢察官之聲請有違法或顯然不當之情形，否則法院即
        應受拘束，尚無擅以其他方式替代之權，或得以其他原
        因免予執行之餘地。
　　　⒉如上所述，因抗告人本件施用毒品行為，已超過前開觀
        察、勒戒執行完畢釋放後3年以上，檢察官依法本得視
        抗告人具體情狀及公共利益之維護等情，裁量選擇最適
        之處遇，況抗告人曾經多次施用毒品經法院判處罪刑、
        經檢察官為緩起訴處分確定後，卻再度施用，足見抗告
        人之自律性不佳，參以依毒品戒癮治療實施辦法及完成
        治療認定標準第2條規定，於緩起訴處分前，如因故意
        犯他罪，經檢察官提起公訴或判決有罪確定者，亦不適
        合為附命完成戒癮治療之緩起訴處分，考其規定意旨，
        即在審酌行為人之自律程度及再犯率高，緩起訴處分已
        無從達成目的。則檢察官於斟酌全般事證後，為達戒癮
        治療之目的，選擇向法院聲請對抗告人施以觀察、勒戒
        ，原審裁定准許，核無違誤。
　　　⒊至抗告意旨所指各情，與法院是否裁定令入勒戒處所執
        行觀察、勒戒之判斷無涉，自不足以做為其免除觀察、
        勒戒之適法事由。是抗告人請求改以緩起訴之戒癮處遇
        為之一節，於法無據，亦逸脫法院權限，併此敘明。
四、綜上，原裁定以被告確有施用第一、二級毒品犯行，且本案
    施用毒品之時間距其最近1次因犯施用毒品罪經觀察、勒戒
    執行完畢釋放日已逾3年。因而依檢察官之聲請，裁定令被
    告入勒戒處所觀察、勒戒，並無違誤。抗告意旨猶執前詞指
    摘原裁定不當，為無理由，應予駁回。
據上論斷，應依刑事訴訟法第412條，裁定如主文。
中　　華　　民　　國　　110 　年　　10　　月　　7 　　日
                  刑事第十三庭  審判長法　官  洪于智
                                      法　官  黃惠敏
                                      法　官  黃玉婷
以上正本證明與原本無異。
不得再抗告。
                                      書記官  傅國軒
中　　華　　民　　國　　110 　年　　10　　月　　14　　日